【裁判字號】    97,交抗,235
【裁判日期】    970708
【裁判案由】    聲明異議
【裁判全文】
臺灣高等法院高雄分院刑事裁定        97年度交抗字第235 號
抗  告  人
即受處分人  甲○○
上列抗告人因違反道路交通管理處罰條例聲明異議案件，不服臺
灣高雄地方法院中華民國97年2 月29日裁定（96年度交聲字第76
4 號），提起抗告，本院裁定如下：
    主  文
抗告駁回。
    理  由
一、抗告意旨略以：(一)被害人死亡與抗告人之違規是否有因果關
    係，尚在偵查中，原處分機關憑何加以認定，實有疑義。(二)
    利用汽車犯罪，在判決確定前，仍僅視其情形暫扣其駕駛執
    照，禁止其駕駛而已，抗告人係單純違反交通規則，情節較
    輕，竟遭吊銷執照，原處分違反比例原則。(三)肇事責任經鑑
    定結果，被害人酒駕且未減速為主要原因，抗告人當天已遭
    裁罰新臺幣2,400 元並繳納完畢，就同一事件竟又吊銷駕駛
    執照，原處分機關之裁量顯然違法。參考行政罰法第24條、
    第26條規定意旨，原裁定未將原處分撤銷而予維持，顯有違
    法，爰提起抗告，請求撤銷而另為適法之裁定云云。
二、本件抗告人於民國96年6 月5 日15時30分許，將營業貨運曳
    引車之後拖板車（車號QZ-U2 號）停放於高雄縣林園鄉○○
    ○路3 號前之道路，未設任何警告標誌，適陳俊宏於同日18
    時57分許，酒後騎乘車牌號碼OPT-143 號重型機車行經該處
    ，因天色漸晚、雨勢甚大而視線不良，於閃避之際仍發生碰
    撞，陳俊宏人車倒地後，復遭不明車輛碾壓因而死亡等情，
    業據抗告人於警詢及偵查坦承，核與李永進、劉敏郎、黃羅
    佑麟於警詢及偵查中證述情節相符，並有現場圖、現場照片
    、道路交通事故調查報告表、相驗屍體證明書、職務報告可
    佐，且經調取臺灣高雄地方法院檢察署96年度偵字第16802
    號相關卷宗審認無訛。
三、按任何人不得利用道路放置拖車、貨櫃或動力機械；汽車駕
    駛人，駕駛汽車違反道路交通安全規則，因而肇事致人死亡
    ，吊銷其駕駛執照；汽車駕駛人，曾依第61條第1 項第4 款
    後段規定吊銷駕駛執照者，3 年內不得考領駕駛執照；道路
    交通安全規則第140 條、道路交通管理處罰條例第61條第1
    項第4 款、第67條第2 項分別定有明文。抗告人有違反道路
    交通安全規則因而肇事致人死亡之情形，經警製單舉發，原
    處分機關交通部公路總局高雄監理站乃依道路交通管理處罰
    條例第61條第1 項第4 款、第67條第2 項（漏引）規定，裁
    處吊銷駕駛執照及1 年內禁考，有舉發違反道路交通管理事
    件通知單、裁決書可稽。抗告人雖以前揭情詞置辯，經查：
  (一)所謂相當因果關係，係指依經驗法則，綜合行為當時所存在
    之一切事實，為客觀之事後審查，認為在一般情形下，有此
    環境、有此行為之同一條件，均可發生同一之結果者，則該
    條件即為發生結果之相當條件，行為與結果即有相當之因果
    關係。反之，若在一般情形下，有此同一條件存在，而依客
    觀之審查，認為不必皆發生此結果者，則該條件與結果不相
    當，不過為偶然之事實而已，其行為與結果間即無相當因果
    關係（最高法院76年台上字第192 號判例參照）。抗告人於
    交通頻繁時段，預見車輛往來甚多，竟將體積龐大之拖板車
    任意停放路邊，未設任何警告標誌，已經違反交通管制規定
    。加以當時天色昏暗、雨勢甚大，在此視線不佳之情況下，
    隨後而來之車輛難以閃避停放之拖板車，概可想見。陳俊宏
    酒駕騎乘機車行經該處，雖有採取閃避措施，惟仍碰撞而向
    外倒地，乃遭其後而來之不明車輛碾過，因而發生死亡之結
    果，顯與抗告人違規停放拖板車，具有相當因果關係。臺灣
    省高屏澎區車輛行車事故鑑定委員會及臺灣省車輛行車事故
    覆議鑑定委員會所為鑑定結果，亦與本院相同，均認陳俊宏
    酒駕且未減速雖為本件交通事故之主要原因，然抗告人之違
    規行為，對於車禍發生及陳俊宏之死亡仍有相當因果關係而
    為次因，抗告人認其並無肇事責任，並非可採。至於高雄縣
    警察局林園分局函覆抗告人，雖稱「有關肇事責任認定尚須
    法院判決結果」等語，僅係表明欲將舉發撤銷應有責任判斷
    之相當憑據後始可為之而已，不足作為有利之認定。
  (二)按一行為同時觸犯刑事法律及違反行政法上義務規定者，依
    刑事法律處罰之。但其行為應處以其他種類行政罰或得沒入
    之物而未經法院宣告沒收者，亦得裁處之；行政罰法第26條
    第1 項定有明文。本件抗告人違規利用道路放置拖車，因而
    肇事致人死亡，雖同時觸犯刑法第276 條第2 項業務過失致
    死之刑事法律，惟其法定刑為有期徒刑、拘役及罰金，依行
    政罰法第26條第1 項但書之規定，對於吊銷駕駛執照及禁止
    考領部分，因屬其他種類之行政罰，仍得依法裁處，抗告人
    指稱違反比例原則，顯有誤會。
  (三)又一行為違反數個行政法上義務規定而應處罰鍰者，依法定
    罰鍰額最高之規定裁處。但裁處之額度，不得低於各該規定
    之罰鍰最低額。前項違反行政法上義務行為，除應處罰鍰外
    ，另有沒入或其他種類行政罰之處罰者，得依該規定併為裁
    處。但其處罰種類相同，如從一重處罰已足以達成行政目的
    者，不得重複裁處；經法院宣告沒收者，亦得裁處之；行政
    罰法第24條第1 項、第2 項雖有明文。然禁止一行為不二罰
    ，係指行為單一且處罰種類相同而言，抗告人違規利用道路
    放置拖車，因而肇事致人死亡，對於吊銷駕駛執照及禁止考
    領部分，與其先前裁罰並已繳納之罰鍰部分，係屬不同種類
    之行政罰，且各該處罰規定因立法技術考量，而將不同種類
    之行政罰分列於各別條文（即道路交通管理處罰條例第61條
    第1 項第4 款、第67條第2 項），並非授權行政機關自由裁
    量，對於吊銷駕駛執照及禁止考領，自應合併裁處，抗告人
    指稱違反一事不二罰及比例原則，亦有誤會。
四、本件抗告人違反道路交通安全規則因而肇事致人死亡之事證
    明確，原處分機關援引道路交通管理處罰條例第61條第1 項
    第4 款、（漏引）第67條第2 項規定，裁處吊銷駕駛執照及
    1 年內禁考，核無不合。抗告人雖不服而以上揭事由聲明異
    議，原審經調查後，認抗告人所辯不足採取，乃依道路交通
    案件處理辦法第19條規定，裁定駁回異議，並無違誤。抗告
    人仍執陳詞，指摘原審違反一行為不二罰及比例原則，並無
    理由，應予駁回。
五、據上論結，應依道路交通案件處理辦法第26條，刑事訴訟法
    第412 條，裁定如主文。
中    華    民    國    97    年    7     月    8     日
                  刑事第五庭    審判長法  官  曾永宗
                                      法  官  任森銓
                                      法  官  王伯文
以上正本證明與原本無異。
不得再抗告。
中    華    民    國    97    年    7     月    8     日
                                      書記官  黎  珍


司法院資訊處製作；財團法人民間司法改革基金會備份。
